【裁判字號】    98,裁,1065
【裁判日期】    980430
【裁判案由】    水土保持法
【裁判全文】
最  高  行  政  法  院  裁  定
                                      98年度裁字第1065號
上  訴  人  凱楠營造有限公司
代  表  人  甲○○
                              送達代收人  張國清
                              市○○○路○段18巷15號4樓
被 上訴 人  桃園縣政府
代  表  人  乙○○
上列當事人間水土保持法事件，上訴人對於中華民國96年5月31
日臺北高等行政法院95年度簡字第506號判決，提起上訴，本院
裁定如下：
    主  文
上訴駁回。
上訴審訴訟費用由上訴人負擔。
    理  由
一、對於適用簡易程序之裁判提起上訴，須經本院許可，且該許
    可以訴訟事件所涉及之法律見解具有原則性者為限，行政訴
    訟法第235條定有明文。所謂法律見解具有原則性，係指該
    事件所涉及之法律問題意義重大，而有加以闡釋之必要情形
    而言，非以其對於該訴訟當事人之勝敗有無決定性影響為斷
    ；例如對行政命令是否牴觸法律所為之判斷，或就同類事件
    高等行政法院所表示之見解相互牴觸，有由本院統一法律上
    意見或確認其意見之必要情形屬之。
二、查上訴人承包交通部公路總局（下稱公路總局）第一區養護
    工程處（下稱第一區養工處）復興工務段「台7線46K+000處
    馬莎颱風災害上下邊坡修復工程」，未先擬具水土保持計畫
    送請主管機關核定，於施工期間擅自將工程廢棄土方直接推
    入大漢溪河岸，造成表土裸露，違規面積約0.1公頃，經行
    政院農業委員會（下稱農委會）於95年1月5日派員查訪公路
    總局石門水庫及水區○○○道路水土保持實施情形時發現，
    並經被上訴人於民國95年1月23日派員會同相關單位人員及
    上訴人赴現場勘查屬實，被上訴人乃以上訴人違反水土保持
    法第12條第1項第3款規定，依同法第33條第1項第2款規定，
    於95年3月14日以府水保字第0950070264號函核處上訴人罰
    鍰新臺幣6萬元。上訴人不服，提起訴願，亦遭決定駁回，
    遂循序提起行政訴訟。經原審法院適用簡易程序駁回其訴，
    上訴人仍不服提起上訴，主張略以：(一)、按水土保持法第33
    條第1項第2款、第12條、第4條規定，本件之水土保持義務
    人是為公路總局第一養護工處而非上訴人，上訴人未違反水
    土保持法第12條之規定，不應予以處罰。又上訴人於94年11
    月21日，與本件水土保持義務人交通部公路總局第一區養護
    工程處簽訂工程契約，承攬台七線46K+200處「馬沙颱風災
    害上下邊坡修復」工程，此與水土保持法第12條第1項第3款
    「修建公路或其他道路」尚屬有間。與被上訴人訴願答辯書
    所稱「山坡地開發及開挖整地」亦有不同。無依規定「先擬
    具水土保持計畫並送請主管機關核定」再付施工之適用。且
    依行政院農業委員會94年3月1日農授永保字第0941803482號
    函本件純屬颱風災害之修復工程，無需由上訴人擬具水土保
    持計畫先送主管機關核定，原判決適用法規顯有不當之違法
    。(二)、原判決不可追溯既往適用行政院農業委員會95年2月7
    日發布之農授水保字第0951842673號函，而應適用行政院農
    委會94年3月1日發布之農授水保字第0941803482號函，縱有
    該函之適用，依該函說明三：「於緊急搶通或搶災後，其災
    後復建工程，倘涉及水土保持法第12條所稱之『修建鐵路、
    公路或其他道路』，則應先擬具水土保持計畫；倘屬水土保
    持計畫審核督導辦法第3條所稱之『改善或維護既有道路者
    』，則得以簡易水土保持申報書代替水土保持計畫。而本案
    水土保持義務人交通部公路總局第一區養護工程處業向交通
    部提出「簡易水土保持申報書」代替水土保持計畫，也蒙交
    通部於95年3月24日以交路（一）字第0950002961號函核可
    ，並副本通知被上訴人，水土保持義務人已依水土保持法第
    12條第1項第3款規定，擬具水土保持計畫，送請主管機關核
    定。被上訴人依水土保持法第33條第1項第2款處罰上訴人，
    並非合法。(三)、本件應適用行為發生時，已發布有效施行之
    行政院農委會94年3月1日農水保字第0941803482號函示：「
    純屬水土保持治理與維設工程，未涉及開發、經營或使用行
    為者，依法無需擬具水土保持計畫送核」。本件純屬颱風災
    害之修復工程，即屬水土保持治理與維設之工程，而未涉及
    開發、經管或使用之行為，故無需由上訴人擬具水土保持計
    畫先送主管機關核定。上訴人在原審提出此項主張，原判決
    未予適用，有判決不適用法規，且未說明其不適用之理由亦
    有判決不備理由之違法云云。本院經核上訴意旨，乃上訴人
    以其對法律上見解之歧異，就原審取捨證據、認定事實、適
    用法律之職權行使，指摘其為不當，且無涉法律見解具有原
    則上之重要情事，有由本院統一法律上意見或確認其意見之
    必要情形。上訴人提起上訴，不合首揭規定，不應許可，其
    上訴難謂合法，應予駁回。
三、依行政訴訟法第249條第1項前段、第104條、民事訴訟法第
    95條、第78條，裁定如主文。
中    華    民    國    98    年    4     月    30    日
                    最高行政法院第六庭
                        審判長法官  吳  明  鴻
                              法官  黃  本  仁
                              法官  林  茂  權
                              法官  侯  東  昇
                              法官  黃  秋  鴻
以  上  正  本  證  明  與  原  本  無  異
中    華    民    國    98    年    5     月    1     日
                              書記官  王  福  瀛


司法院資訊處製作；財團法人民間司法改革基金會備份。
